---
title: "Упражнение 4"
author: "Закутняя Лилия"
date: "24 03 2020"
output: word_document
---

```{r setup, include=FALSE}
knitr::opts_chunk$set(echo = TRUE)
```

На наборе данных из своего варианта построить модели линейной регрессии с указанными Y и X. Рассмотреть модели с категориальными предикторами, включая их взаимодействие с непрерывными объясняющими переменными. Сгенерировать отчёт по структуре отчёта из практики. Включить в отчёт выводы по каждому из разделов (описание данных, модели, сравнение с kNN). Ответить на вопрос, пригодна ли построенная модель регрессии для прогнозирования и почему.
Код отчёта в файле .Rmd разместить на github.com, отчёт в формате html – на rpubs.com. Ссылки на репозиторий и отчёт на rpubs выслать на почту.

```{r Данные и пакеты, warning = F, message = F}
# Загрузка пакетов
library('GGally')       # Графики совместного разброса переменных
library('lmtest')       # Тесты остатков регрессионных моделей
library('FNN')          # Алгоритм kNN
library('ISLR')         # Данные Auto

# Загрузка данных Auto
data('Auto')
# Отбор необходимых данных для построения моделей
Auto <- Auto[,c('mpg', 'weight', 'displacement', 'horsepower', 'origin'), drop = FALSE]

# Константы: Ядро и объем обучающей выборки
my.seed <- 12345
train.percent <- 0.85

Auto$origin <- as.factor(Auto$origin)

# обучающая выборка
set.seed(my.seed)
inTrain <- sample(seq_along(Auto$mpg), 
                  nrow(Auto) * train.percent)
df.train <- Auto[inTrain, c(colnames(Auto)[-1], colnames(Auto)[1])]
df.test <- Auto[-inTrain,-1]
```

## Описание переменных  

Набор данных `Auto` содержит переменные:  

- `mpg` - миль на галлон;
- `weight` – вес автомобиля (кг.);  
- `displacement` – Объем двигателя (куб. Дюймов);
- `horsepower` – Мощность двигателя;
- `origin` - Происхождение автомобиля (1. Американское, 2. Европейское, 3. Японское)

Размерность обучающей выборки: $n = `r dim(df.train)[1]`$ строк, $p = `r dim(df.train)[2] - 1`$ объясняющих переменных. Зависимая переменная -- `mpg`.

```{r Описание данных, echo = F, message = F, warning = F}

# описательные статистики по переменным
summary(df.train)

# совместный график разброса переменных
ggpairs(df.train)

# цвета по фактору cylinders
ggpairs(df.train[, c('mpg', 'weight', 'displacement', 'horsepower', 'origin')], 
        mapping = ggplot2::aes(color = origin))
```

Судя по коробчатой диаграмме на пересечении `mpg` и `origin`, среднее число миль на галлон отличается в зависимости от места происхождения автомобиля, например автомобили из Америки потребляют наименьшее число миль на голлон, а из Японии наибольшее. Нижний правый график показывает, что доли наблюдений с различными значениями признака `origin` в наборе данных имеют следующий вид: наибольшую часть наблюдений отражает коэффициент со значением 1 (Америка), 2 (Европа) и 3 (Япония) на равне (Японское происхождение немного превышает Европейское).

## Модели  

```{r echo = F, warning = F, error = F}
model.1 <- lm(mpg ~ . + weight:origin + displacement:origin + horsepower:origin,
              data = df.train)
summary(model.1)
```

Совместное влияние `weight:origin` исключаем, т.к. параметры незначимы (наименее значимы по сравнению с другими незначимыми коэффициентами).

```{r echo = F, warning = F, error = F}
model.2 <- lm(mpg ~ . + displacement:origin + horsepower:origin,
              data = df.train)
summary(model.2)
```

Переменная `horsepower` является не значимой, исключим её

```{r echo = F, warning = F, error = F}
model.3 <- lm(mpg ~ weight + displacement + displacement:origin + horsepower:origin,
              data = df.train)
summary(model.3)
```

Взаимодействие `horsepower:origin` так же удаляем

```{r echo = F, warning = F, error = F}
model.4 <- lm(mpg ~ weight + displacement + displacement:origin,
              data = df.train)
summary(model.4)
```

Взаимодействие `displacement:origin` удаляем

```{r echo = F, warning = F, error = F}
model.5 <- lm(mpg ~ weight + displacement,
              data = df.train)
summary(model.5)
```

В данной модели все коэффициенты оказались значимыми,  ($R^2=0.7079$). Cтоит остановиться на модели без взаимодействий. Проверим её остатки.

# Проверка остатков  

```{r , warning = F, error = F}

# тест Бройша-Пагана
bptest(model.5)

# статистика Дарбина-Уотсона
dwtest(model.5)

# графики остатков
par(mar = c(4.5, 4.5, 2, 1))
par(mfrow = c(1, 3))
plot(model.5, 1)
plot(model.5, 4)
plot(model.5, 5)
par(mfrow = c(1, 1))
```

Судя по графику слева, остатки случайны, и их дисперсия постоянна. В модели есть три влиятельных наблюдения: 14, 328, 330, – которые, однако, не выходят за пределы доверительных границ на третьем графике. Графики остатков не заставляют усомниться в том, что остатки удовлетворяют условиям Гаусса-Маркова.

# Сравнение с kNN

```{r }

# фактические значения y на тестовой выборке
y.fact <- Auto[-inTrain, 1]
y.model.lm <- predict(model.5, df.test)
MSE.lm <- sum((y.model.lm - y.fact)^2) / length(y.model.lm)

df.train1 <- df.train
df.test1 <- df.test
df.train1$origin <- as.numeric(df.train1$origin)
df.test1$origin <- as.numeric(df.test1$origin)

# kNN требует на вход только числовые переменные
df.train.num <- as.data.frame(apply(df.train1, 2, as.numeric))
df.test.num <- as.data.frame(apply(df.test1, 2, as.numeric))

for (i in 2:50){
    model.knn <- knn.reg(train = df.train.num[, !(colnames(df.train.num) %in% 'mpg')], 
                     y = df.train.num[, 'mpg'], 
                     test = df.test.num, k = i)
    y.model.knn <- model.knn$pred
    if (i == 2){
        MSE.knn <- sum((y.model.knn - y.fact)^2) / length(y.model.knn)
    } else {
        MSE.knn <- c(MSE.knn, 
                     sum((y.model.knn - y.fact)^2) / length(y.model.knn))
    }
}

# график
par(mar = c(4.5, 4.5, 1, 1))
# ошибки kNN
# ошибка регрессии
plot(2:50, MSE.knn, ylim = c(10,50), type = 'b', col = 'darkgreen',
     xlab = 'значение k', ylab = 'MSE на тестовой выборке')
lines(2:50, rep(MSE.lm, 49), lwd = 2, col = grey(0.2), lty = 2)
legend('bottomright', lty = c(1, 2), pch = c(1, NA), 
       col = c('darkgreen', grey(0.2)), 
       legend = c('k ближайших соседа', 'регрессия (все факторы)'), 
       lwd = rep(2, 2))
```

```{r, include = F}
frml.to.text.01 <- paste0('$\\frac {\\sqrt{MSE_{TEST}}}{\\bar{y}_{TEST}} = ',
                          round(sqrt(MSE.lm) / mean(y.fact) * 100, 1),
                          '\\%$')
frml.to.text.01
```
Как можно видеть по графику, ошибка метода k билижайших соседей с k от 2 до 50 на тестовой выборке меньше, чем ошибка регрессии. Модель kNN ошибается на `r paste0(round(sqrt(min(MSE.knn)) / mean(y.fact) * 100, 1), '%')` от среднего значения объясняющей переменной. Ошибка регрессионной модели на тестовой выборке чуть выше kNN и составляет `r frml.to.text.01` от среднего значения зависимой переменной.